臺灣臺南地方法院民事裁定
110年度抗字第78號
抗  告  人  鄭武明  


相  對  人  鄭維昇  
上列當事人間本票裁定強制執行事件，抗告人對於民國103年3月
19日本院所為之103年度司票字第399號裁定提起抗告，本院裁定
如下： 
    主  文
抗告駁回。
抗告程序費用新臺幣壹仟元由抗告人負擔。 
    理  由
一、抗告意旨略以：相對人執如附表所示本票（下稱系爭本票）
    向鈞院聲請本票裁定強制執行，惟本票追索權之行使，須執
    票人遵期提示票據及作成拒絕證書使得為之；執票人不於票
    據法所定期限內為行使或保全匯票上權利之行為者，對於前
    手喪失追索權，此觀之票據法規定自明。查相對人並未依法
    為提示等行使及保全票據之行為，自不得對抗告人行使追索
    權。原裁定就此部分未予審核，與法不合。為此，爰依法提
    起抗告，請求廢棄原裁定等語。
二、按執票人向本票發票人行使追索權時，得聲請法院裁定後強
    制執行。票據法第123條定有明文。又本票執票人依上開法
    條之規定，聲請法院裁定及抗告法院之裁定，僅依非訟案件
    程序，以審查強制執行許可與否，並無確定實體上法律關係
    存否之效力，如發票人就票據債務之存否有爭執時，應由發
    票人提起確認之訴，以資解決（最高法院56年台抗字第714
    號裁定、57年台抗字第76號判決及83年度台抗字第227號裁
    定參照）。是以本票准許強制執行之裁定，屬非訟事件裁定
    ，為裁定之法院僅就系爭本票為形式上之審查，無從審酌實
    體法律關係，且抗告法院就本票裁定強制執行事件，亦應為
    形式審查，尚不得審酌關於實體事項之事由。
三、本件相對人主張執有抗告人為發票人之系爭本票，並免除作
    成拒絕證書，詎屆期提示未獲付款，依票據法第123條聲請
    裁定許可強制執行等情，已據提出本票1紙為證，而依本票
    之記載形式上觀察，其已具備本票有效要件。抗告人前揭主
    張，縱令屬實，亦屬實體上法律關係之爭執，應由抗告人另
    行提起訴訟，以資解決，要非於本件非訟程序所得加以審究
    。從而，原審為許可強制執行之裁定，並無違誤。抗告意旨
    指摘原裁定不當，求為廢棄，為無理由，應予駁回。
四、又依法應由關係人負擔費用者，法院裁定命關係人負擔時，
    應一併確定其數額、前項費用之負擔有相對人者，準用民事
    訴訟法有關訴訟費用之規定，非訟事件法第24條第1項及同
    法第21條第2項分別定有明文。本件抗告業經駁回在案，依
    上開法條規定，本院應確定非訟事件費用額。茲因抗告人提
    起本件抗告，除繳納抗告費新臺幣（下同）1,000元，未有
    其餘非訟費用之支出。是以，本件抗告人應負擔之非訟費用
    額確定為1,000元。
五、據上論結，本件抗告為無理由，依非訟事件法第46條、第21
    條第2項、第24條第1項；民事訴訟法第495條之1第1項、第4
    49條第1項、第95條、第78條，裁定如主文。
中　　華　　民　　國　　110 　年　　7 　　月　　9 　　日
                  民事第四庭  法  官 葉淑儀
以上正本證明與原本無異。
本裁定除以適用法規顯有錯誤為理由，並經本院許可外，不得再
抗告。如提起再抗告，應於收受後10日內委任律師為訴訟代理人
向本院提出再抗告狀，並繳納再抗告費新台幣1,000元。
中　　華　　民　　國　　110 　年　　7 　　月　　9 　　日
                              書記官  許榮成　　　　　　　　　　　　　　　
附表：                             110年度抗字第78號     編號  發  票  日  票面金額（新臺幣） 到期日  票據號碼 001 110年2月4日 1,100,000元 未載 CH490677